臺灣屏東地方法院刑事判決　　　　　　　　　　　　　九十一年度訴字第五三二號
　　公　訴　人　臺灣屏東地方法院檢察署檢察官
　　被　　　告　丙○○
　　指定辯護人　本院公設辯護人　丁○○
右列被告因偽造有價證券等案件，經檢察官提起公訴（九十年度偵續字第四○號），
本院判決如左：
    主  文
丙○○連續意圖供行使之用，而偽造有價證券，處有期徒刑貳年，緩刑伍年。偽造如
附表一、二所示之本票；偽造之「陳金梅」印章、「甲○○○」印章各壹枚，均沒收
。
    事  實
一、丙○○自任會首，分別於民國八十七年十二月一日起（下稱甲會，連會首共四十
    一會，期間自八十七年十二月一日起，每隔四個月追加一會，每會會款新台幣（
    下同）三萬元）、八十九年九月五日起（下稱乙會，連會首共三十八會，每會會
    款三萬元），在屏東縣恆春鎮○○里○○路一三七號其經營之慶泰商行，各召集
    每會會款三萬元之民間互助會，均採內標制（即各會員首會均繳三萬元予丙○○
    ，此後每會由各會員競標，以標金最高者得標，活會會員繳納以三萬元扣除標金
    之會款，死會會員則每期固定繳交三萬元）。詎丙○○利用會員彼此間並非完全
    熟識之機會，遂基於意圖為自己不法所有，及偽造文書、偽造有價證券之概括犯
    意，於甲會會員名單上虛列會員甲○○○（會單上寫郭秀媚）之姓名，及明知乙○○○只參加一會（會單上寫張金梅），卻於會單上記載其參加二會，又於乙會
    會員名單上明知乙○○○只參加一會（會單上寫陳金梅），卻於會單上記載其參
    加二會，並分別於附表一、二所示之時間，於空白紙上，填載如附表所示被冒標
    人之姓名、金額，偽造依習慣或特約足認係會員持以競標之標單上，並提出行使
    於出席之活會會員，並委由不知情且姓名不詳之刻印業者偽刻陳金梅、甲○○○
    之印章各一枚，連續於附表一至二所示之時間，按附表一、二所示被詐欺之活會
    人數，偽造陳金梅、郭秀梅名義為發票人，面額各三萬元之本票，並於發票人處
    偽簽如附表所示被冒標會員之簽名，並蓋陳金梅、甲○○○之印章於其上，完成
    發票行為，且持以行使，致各該會之活會會員（含被告冒標會員、不含甲會丙○○另尚有一會）均不知有詐，而陷於錯誤，並交付扣除冒標金額（即標金）後的
    會款予丙○○，而詐得如附表一、二所示之金額，並足以生損害於活會會員（不
    含甲會丙○○尚有一會）。嗣於九十年三月間，丙○○因財務困難宣布止會，致
    乙○○○、甲○○○始知悉上情。
二、案經乙○○○、甲○○○訴請屏東縣警察局恆春分局報請台灣屏東地方法院檢察
    署檢察官偵查起訴。
    理  由
一、右揭事實，業據被告丙○○於本院審理時坦承不諱，核與告訴人乙○○○、甲○○○指訴情節，且有互助會員單二紙，甲會偽造之郭秀梅本票八紙及偽造之陳金
    梅本票影本七紙，乙會偽造之陳金梅本票影本二紙在卷可稽。本件事證明確，被
    告犯行堪以認定。
二、按一般民間互助會競標係由參與者以標單簽寫會員姓名、標息，而以所寫標息最
    高者為得標，是標單係屬在紙上書寫之文字而依習慣及約定足以為表示一定用意
    之證明，依刑法第二百二十條第一項規定視為準文書。核被告丙○○意圖為自己
    不法之所有，偽造標單持以行使冒乙○○○、甲○○○之名參加競標，得標後，
    復偽刻「陳金梅」、「甲○○○」印章、偽簽陳金梅、郭秀梅簽名簽發本票，交
    付與活會會員，致使不知情之活會會員陷於錯誤而繳交會款，足以生損害乙○○○、甲○○○及其他活會會員。核被告所為，係犯刑法第二百十六條、第二百十
    條行使偽造私文書罪、第三百三十九條第一項詐欺取財罪、第二百零一條第一項
    偽造有價證券罪。被告利用不知情之刻印業者偽造陳金梅、甲○○○印章之行為
    ，係間接正犯。被告冒標會員會款而偽造其簽名於得標會單上，偽造簽名之行為
    ，應為偽造得標會單之準私文書行為之部分行為；其偽造得標會單後復持以行使
    ，偽造之低度行為應為行使之高度行為所吸收；又其偽造簽名及將偽造印章蓋於
    上開本票上，該偽造簽名、印章之行為，為偽造有價證券行為之所吸收；其偽造
    有價證券後，進而行使，該行使行為復為偽造有價證券行為吸收，均不另論罪。
    又行使偽造有價證券，以取得票面價值之對價，固不另論詐欺罪，但本件係以偽
    造有價證券供活會會員繳交會款之擔保，活會會員所繳交會款並非取得票面之價
    值款，其詐欺係偽造有價證券以外之另一行為，二者有方法結果之牽連關係，應
    從一重之偽造有價證券罪處斷。又被告於三次冒標時日之詐欺行為，同時向多數
    活會會員詐取會款，係以一行為觸犯數個相同之詐欺罪名，為想像競合犯，依刑
    法第五十五條之規定，應從一重處斷。又被告為達同一目的，各同時偽造如附表
    一、二所示甲○○○、陳金梅之有價證券，因其各法益之享有人僅一個，應認其
    各侵害之法益同一，且其數行為同時同地或密切接近之時地實施，各侵害同一法
    益，各行為之獨立性極為薄弱，依一般社會觀念，在時間差距上難以強行分開，
    在刑法上應屬接續犯。其先後三次偽造私文書、詐欺取財犯行、偽造有價證券，
    各均時間相隔不久，犯罪構成要件相同，顯係各基於概括之犯意反覆為之，為連
    續犯，依法各以一罪論。又其所犯行使偽造準私文書、連續詐欺取財、偽造有價
    證券犯行間，有方法結果之牽連關係，應從較重之連續偽造有價證券罪論處，就
    其連續犯部分並依法加重其刑。又刑事審判旨在實現刑罰權之分配的正義，故法
    院對有罪被告之科刑，應符合罪刑相當之原則，使其輕重得宜，罰其當罰，以契
    合社會之法律感情，被告犯後已坦承犯行，其簽發之本票非鉅，被害人仍屬有限
    ，尚與大量偽造有價證券影響社會金融秩序者有間，且告訴人乙○○○、甲○○○於本院均表示原諒被告之意，如處以最輕本刑有期徒刑三年，毋寧過重，本院
  認被告犯罪之情狀尚堪憫恕，爰依刑法第五十九條之規定，酌量減輕其刑。爰審
    酌被告素行、詐得金額雖甚鉅，惟提出告訴之二位被害人均已表達原諒之意，犯
    後於偵查中否認犯行，惟於本院坦承犯行等一切情狀，量處如主文所示之刑。末
    查，被告前未曾受有期徒刑以上刑之宣告，有台灣高等法院被告全國前案記錄表
    在卷可憑，已取得提出告訴被害人之原諒，經此教訓後，應知所警惕，信無再犯
    之虞，本院因認所宣告之刑以暫不執行為適當，併諭知緩刑，以勵自新。偽造如
    附表一、二所示之本票，應依刑法第二百零五條宣告沒收。又偽刻之「甲○○○
    」、「陳金梅」印章各一枚，應依刑法第二百十九條宣告沒收。至被告用以冒標
    之標單，於冒標後即經被告丟棄而滅失，此經被告陳明在卷，因此不就其上之偽
    造簽名為沒收宣告。
據上論結，應依刑事訴訟法第第二百九十九條第一項前段，刑法五十六條、第二百十
六條、第二百二十條第一項、第二百十條、第二百零一條第一項、第三百三十九條第
一項、第五十五條、第五十九條、第七十四條第一款、第二百零五條、第二百十九條
，罰金罰鍰提高標準條例第一條前段，判決如主文。
中      華      民      國      九十一    年    十一    月     五     日
                                      臺灣屏東地方法院刑事第四庭
                                          法  官   郭書豪
右正本證明與原本無異。
如不服本判決應於收受本判決後送達後十日內向本院提出上訴書狀，其未敘述上訴理
由者，並得於提起上訴後十日內向本院補提理由書狀（均須按他造當事人之人數附繕
本 ）「切勿逕送上級法院」
                                          書記官   唐淑嫻
中      華      民      國      九十一      年    十一    月     五     日
附錄：本判決論罪科刑法條：
中華民國刑法第二百零一條：
意圖供行使之用，而偽造、變造公債票、公司股票或其他有價證券者，處三年以上十
年以下有期徒刑，得併科三千元以下罰金。
行使偽造、變造之公債票、公司股票或其他有價證券，或意圖供行使之用，而收集或
交付於人者，處一年以上七年以下有期徒刑，得併科三千元以下罰金。
附表一 （甲會）
┌──┬─────┬────┬───────────┬─────┐
│編號│冒標日期  │冒標金額│被詐欺之活會人數（總會│偽造之本票│
│    │及被冒標人│        │數－死會數－虛列會數－│          │
│    │          │        │被告另尚有一會＋被冒標│          │
│    │          │        │活會人數）            │          │
├──┼─────┼────┼───────────┼─────┤
│一  │88.2.1    │三千    │41-3-1-1+1-=37        │郭秀梅簽名│
│    │甲○○○  │        │37X27000=999000       │、蓋印姜郭│
│    │          │        │                      │秀梅之本票│
│    │          │        │                      │三十六張（│
│    │          │        │                      │扣除姜郭秀│
│    │          │        │                      │梅）      │
├──┼─────┼────┼───────────┼─────┤
│二  │88.3.1    │三千    │41-4-1-1+2=37         │陳金梅簽名│
│    │乙○○○  │        │37X27000=999000       │、蓋印陳金│
│    │          │        │                      │梅之本票三│
│    │          │        │                      │十六張（扣│
│    │          │        │                      │除乙○○○│
│    │          │        │                      │）        │
└──┴─────┴────┴───────────┴─────┘
附表二（乙會）
┌──┬─────┬────┬───────────┬─────┐
│編號│冒標日期  │冒標金額│被詐欺之活會人數（總會│偽造之本票│
│    │及被冒標人│        │數－死會數－虛列會數＋│          │
│    │          │        │被冒標活會數）及詐得金│          │
│    │          │        │額                    │          │
├──┼─────┼────┼───────────┼─────┤
│一  │89.12.5   │三千    │38-4-1+1-=34          │陳金梅簽名│
│    │乙○○○  │        │34X27000=918000       │、蓋印陳金│
│    │          │        │                      │梅之本票三│
│    │          │        │                      │十三張（扣│
│    │          │        │                      │除乙○○○│
│    │          │        │                      │一張）    │
└──┴─────┴────┴───────────┴─────┘
